【裁判字號】    90,易,1437
【裁判日期】    901108
【裁判案由】    毒品危害防制條例
【裁判全文】
臺灣臺北地方法院刑事判決                          九十年度易字第一四三七號
    公  訴  人  臺灣臺北地方法院檢察署檢察官
    被      告  甲○○
右列被告因違反毒品危害防制條例案件，經檢察聲請簡易判決處刑（九十年度毒偵緝
字第二０二號、第二０三號），嗣經本院刑事簡易庭（受理案號為九十年度簡字第二
八九０號）認不宜以簡易判決處刑移送本院，本院改依通常訴訟程序處理，判決如左
：
    主  文
甲○○連續施用第二級毒品，累犯，處有期徒刑捌月。扣案之第二級毒品安非他命壹
瓶（淨重零點壹貳公克）沒收銷燬；又施用第二級毒品，累犯，處有期徒刑柒月。扣
案之第二級毒品安非他命壹包（淨重零點貳公克）沒收銷燬、吸食器壹組沒收。應執
行有期徒刑壹年貳月，扣案之第二級毒品安非他命壹瓶（淨重零點壹貳公克）暨壹包
（淨重零點貳公克）均沒收銷燬、吸食器壹組沒收。
    事  實
一、甲○○曾於民國八十四年一月間因違反槍砲彈藥刀械管制條例案件，經本院以八
    十四年度訴緝字第三七０九號判處有期徒刑一年六月，復經台灣高等法院、最高
    法院以八十四年度上訴字第三七０九號、八十四年度台上字第五八九五號駁回上
    訴確定（該案確定後，因甲○○前於八十三年間尚涉犯違反麻醉藥品管理條例案
    件，經台灣士林地方法院以八十三年度易字第二一０五號判處有期徒刑六月，如
    易科罰金以三百元折算一日確定，嗣經台灣高等法院以八十五年度聲字第四八號
    合併定其應執行刑，為有期徒刑一年十月後，前開涉犯麻醉藥品管理條例案件部
    分，於八十四年四月二十七日易科罰金執行完畢）；又於八十五年六月間因違反
    麻醉藥品管理條例案件，經台灣士林地方法院以八十五年度易字第一０二五號判
    處有期徒刑八月確定。前開兩案接續執行，於八十六年四月十五日假釋付保護管
    束出監，並於八十七年二月十八日假釋縮刑期滿以已執行完畢論。又因違反毒品
    危害防制條例施用第二級毒品安非他命案件，經本院以八十七年度毒聲字第一七
    四號裁定送觀察、勒戒後，因無繼續施用毒品之傾向，由臺灣臺北地方法院檢察
    署檢察官於八十七年七月六日，以八十七年度偵字第一二一二三號處分不起訴確
    定。詎仍不知悔改，於前開不起訴處分後五年內，再有下列二犯及三犯施用第二
    級毒品安非他命之犯行：
    （一）甲○○基於施用第二級毒品安非他命之概括犯意，自八十七年九月二十二
          日上午某時許至同年月二十五日下午五時三十分止，連續在台北市○○街
          二四０號二樓之一向朋友鄒守訓借用之住處內，非法施用第二級毒品安非
          他命二至三次，嗣於八十七年九月二十五日下午五時三十分許，為警在上
          址搜索查獲，並扣得第二級毒品安非他命共一瓶（淨重０‧一二公克）及
          非其所有供施用毒品之器具吸食器、天平秤各一組等物，經本院於八十七
          年十一月十三日，以八十七年度毒聲字第一三八一號裁定送臺灣臺北看守
          所附設勒戒所觀察、勒戒後（聲請簡易判決處刑書誤載為八十八年度毒聲
          字第一０三０號），認有繼續施用毒品之傾向，經本院依台灣台北地方法
          院檢察署檢察官之聲請，以八十八年度毒聲字第一０三０號裁定准許令入
          戒治處所施以強制戒治一年，復於八十八年九月二十三日經本院以八十八
          年度毒聲字第二三八八號裁定停止戒治，所餘戒治期間，付保護管束，嗣
          因甲○○違反保護管束規定，為本院以八十九年度毒聲字第七二四號裁定
          撤銷停止戒治，現於戒治處所施以強制戒治中。
    （二）甲○○於前開不起訴處分，及另案因違反麻醉藥品管理條例施用第二級毒
          品安非他命案件，經台灣高等法院於八十八年五月三十一日以八十七年度
          上易字第四二八六號判決免刑確定後，復基於施用第二級毒品安非他命之
          犯意，於八十九年十月底某日（聲請簡易判決處刑書誤載為十二月底），
          在台北縣新莊市○○路○段四三四號十五樓租屋處內，非法施用第二級毒
          品安非他命一次，嗣於九十年一月九日下午三時許，為警在上址搜索查獲
          ，並扣得第二級毒品安非他命一包（淨重０‧二公克）及其所有供施用毒
          品之器具吸食器一組。
二、案經臺北市政府警察局刑事警察大隊暨台北市政府警察局中山分局報請台灣板橋
    地方法院檢察署呈請台灣高等法院檢察署檢察長令轉臺灣臺北地方法院檢察署檢
    察官聲請以簡易判決處刑，本院刑事簡易庭認為不宜以簡易判決處刑，移送本院
    適用通常訴訟程序審判。
    理  由
一、右揭犯罪事實（一）及（二），業據被告甲○○於本院審理中坦承不諱，且被告
    經警於八十七年九月二十五日下午五時三十分許，查獲時所採集之尿液經送鑑定
    ，確有安非他命之陽性反應，有台北市立療養院煙毒尿液檢驗報告書一紙在卷可
    稽，而被告先後二次為警查獲扣得之結晶物，確為第二級毒品安非他命，淨重各
    為０‧一二、０‧二公克，復有台北市政府警察局刑事警察大隊、台北市政府警
    察局中山分局毒品初步鑑定報告單各一紙附卷可稽；又被告前因違反毒品危害防
    制條例施用第二級毒品安非他命案件，經本院裁定送觀察、勒戒後，因無繼續施
    用毒品之傾向，為檢察官以八十七年度偵字第一二一二三號不起訴處分確定後，
    復因施用第二級毒品安非他命案件，經本院以八十七年度毒聲字第一三八一號裁
    定送臺灣臺北看守所附設勒戒所觀察、勒戒後，認有繼續施用毒品之傾向，經裁
    定送強制戒治，於停止戒治付保護管束期間，又因違反保護管束規定，為本院撤
    銷停止戒治，現仍強制戒治中；且於前開不起訴處分確定後，又因違反麻醉藥品
    管理條例施用第二級毒品安非他命案件，經台灣高等法院於八十八年五月三十一
    日以八十七年度上易字第四二八六號判決免刑確定等情，復有該署檢察官不起訴
    處分書、本院觀察勒戒、施以強制戒治、停止戒治、撤銷停止戒治裁定書、台灣
    高等法院判決書、刑案資料查註紀錄表、台灣高等法院被告全國前案紀錄表各一
    份在卷可按。此外，並有扣案之吸食器二組、天平秤一組扣案可憑，足見被告前
    開自白內容與事實相符，應可採信，本件事證明確，被告犯行堪以認定，應予依
    法論科。
二、按犯毒品危害防制條例第十條之罪，經送觀察勒戒後，認無繼續施用毒品傾向，
    經檢察官為不起訴處分確定後，五年內再犯第十條之罪，經觀察勒戒後，認有繼
    續施用毒品之傾向或三犯以上者，不適用前項之規定（由檢察官為不起訴處分）
    ，毒品危害防制條例第二十條第三項定有明文。查被告前因施用第二級毒品安非
    他命案件，經本院裁定送觀察、勒戒後，因無繼續施用毒品之傾向，為檢察官不
    起訴處分確定；嗣又分別因施用毒品案件，於右揭犯罪事實（一）所示之時、地
    ，施用第二級毒品安非他命，經本院裁定送觀察勒戒後，因有繼續施用毒品之傾
    向，再為本院裁定送強制戒治；及於前開不起訴處分及經台灣高等法院為免刑判
    決確定後，又於右揭犯罪事實（二）所示之時、地，施用第二級毒品，所犯右揭
    犯罪事實（一）及（二）之行為，分別係屬毒品危害防制條例第二十條第三項所
    稱之二犯及三犯，是核其所為，均係犯毒品危害防制條例第十條第二項之施用第
    二級毒品罪。被告多次持有安非他命吸用，其持有第二級毒品安非他命之低度行
    為，均應為施用第二級毒品安非他命之高度行為所吸收，均不另論罪。又被告於
    右揭犯罪事實（一）之時、地，先後多次施用第二級毒品犯行，時間緊接，方法
    相同，所犯係犯罪構成要件相同之罪名，顯係基於概括之犯意為之，為連續犯，
    依刑法第五十六條之規定，以一罪論，並加重其刑。被告所犯右揭犯罪事實（一
    ）及（二）之犯行，因時間相隔二年之久，且又分屬毒品危害防制條例所稱之二
    犯及三犯，故前開所犯二罪間，堪認犯意各別，罪名不同，應予以分論併罰之。
    另檢察官聲請簡易判決處刑書中，對於右揭犯罪事實（一）之部分，未於所犯法
    條欄內，論以連續犯之關係，及敘明被告所犯右揭犯罪事實（一）及（二）之犯
    行，分屬毒品危害防制條例所稱之二犯及三犯，均容有未洽。另被告曾於八十四
    年一月間因違反槍砲彈藥刀械管制條例案件，經本院以八十四年度訴緝字第三七
    ０九號判處有期徒刑一年六月，復經台灣高等法院、最高法院以八十四年度上訴
    字第三七０九號、八十四年度台上字第五八九五號駁回上訴確定（該案確定後，
    因甲○○前於八十三年間尚涉犯違反麻醉藥品管理條例案件，經台灣士林地方法
    院以八十三年度易字第二一０五號判處有期徒刑六月，如易科罰金以三百元折算
    一日確定，嗣經台灣高等法院以八十五年度聲字第四八號合併定其應執行刑，為
    有期徒刑一年十月後，前開涉犯麻醉藥品管理條例案件部分，於八十四年四月二
    十七日易科罰金執行完畢）；又於八十五年六月間因違反麻醉藥品管理條例案件
    ，經台灣士林地方法院以八十五年度易字第一０二五號判處有期徒刑八月確定。
    前開兩案接續執行，於八十六年四月十五日假釋付保護管束出監，並於八十七年
    二月十八日假釋縮刑期滿以已執行完畢論。有臺灣高等法院被告全國前案紀錄表
    、臺灣高等法院檢察署刑案紀錄簡覆表各一紙在卷可稽，其於五年內，再犯本件
    右揭犯罪事實（一）及（二）最重本刑均為有期徒刑以上之罪，為累犯，均應依
    刑法第四十七條之規定，各加重其刑，就右揭犯罪犯罪事實（一）所示連續施用
    第二級毒品犯行部分，並依法遞加之。爰審酌被告已有二次因施用第二級毒品經
    檢察官為不起訴處分或法官判決免刑之紀錄，此次再違反禁令，非法施用足以導
    致精神障礙及生命危險之成癮性化學合成藥物惡性非輕，及其犯罪之動機、目的
    、所受之刺激、教育環境、智識程度，所生危害及犯罪後尚能坦承犯行，知所悔
    改之犯罪後態度等一切情狀，分別量處如主文所示之刑，以資懲儆，並定其應執
    行刑。至於在右揭犯罪事實（一）及（二）所示時、地，扣得之安非他命一瓶（
    淨重０‧一二公克）及安非他命一包（淨重０‧二公克），不問屬犯人與否，均
    應依毒品危害防制條例第十八條第一項前段規定沒收銷燬之；另於右揭犯罪事實
    （二）所示時、地，扣案之吸食器一組，依其物質屬性而言，雖尚有其他用途，
    非專供施用毒品之物或違禁物，惟既為被告供犯罪所用之物，且為被告所有，業
    經被告供明在卷，爰依刑法第三十八條第一項第二款之規定宣告沒收之。此外，
    在右揭犯罪事實（一）所示時、地，扣得之吸食器、天平秤各一組，雖被告自承
    曾使用上開扣案物供己施用毒品，惟業經其於警訊及本院審理中否認為其所有，
    且陳稱係案外人鄒守訓所有之物，既無積極之證據，證明為其所有，爰不為沒收
    之諭知，檢察官聲請簡易判決處刑書認應沒收，容有誤會，附此敘明。
據上論斷，應依刑事訴訟法第四百五十二條、第二百九十九條第一項前段、毒品危害
防制條例第十條第二項、第十八條第一項前段，刑法第十一條前段、第五十六條、第
四十七條、第五十一條第五款、第三十八條第一項第二款，判決如主文。
本案經檢察官乙○○到庭執行職務
中    華    民    國         九十      年      十一     月       八     日
                                      臺灣臺北地方法院刑事第七庭
                                          法  官  蔡  世  祺
右正本證明與原本無異。
如不服本判決，應於判決送達後十日內，向本院提出上訴狀。
                                          書記官  李  文  椿
中    華    民    國         九十      年      十一     月       八     日
論罪科刑法條：毒品危害防制條例第十條第二項。
施用第一級毒品者，處六月以上五年以下有期徒刑。
施用第二級毒品者，處三年以下有期徒刑。


司法院資訊處製作；財團法人民間司法改革基金會備份。
